最高法院刑事判決　　　　　　　　　　　　　　　九十一年度台上字第二六八三號
　　上　訴　人　乙○○
　　　　　　　　甲○○
　　右　一　人
　　選任辯護人　李慶松律師
右上訴人等因違反商業會計法案件，不服台灣高等法院台中分院中華民國八十九年一
月十九日第二審判決（八十八年度上訴字第八六五號，起訴案號：台灣彰化地方法院
檢察署八十五年度偵字第七四四三號），提起上訴，本院判決如左：
    主  文
原判決撤銷，發回台灣高等法院台中分院。
    理  由
本件原判決撤銷第一審之科刑判決，改判論上訴人乙○○、甲○○以共同連續商業負
責人意圖不法之利益而偽造會計憑證罪，乙○○處有期徒刑壹年貳月，甲○○處有期
徒刑壹年陸月，固非無見。
惟查：(一)科刑判決所認定之事實，與其所採用之證據不相適合，即屬證據上之理由矛
盾，按諸刑事訴訟法第三百七十九條第十四款，其判決當然違背法令。原判決認定上
訴人等偽造之統一發票張數及金額，與起訴書附表所示者相同，然依卷附鑑定證人即
台灣彰化地方法院檢察署會計主任李茂樹之鑑定報告（見民國八十五年度偵字第七四
四三號卷(一)第三十八至七十六頁），參酌起訴書附表所載，上訴人因偽造統一發票，
使合作金庫彰化支庫陷於錯誤，而貸予之金額為新台幣（下同）七千三百七十四萬四
千二百零五元；台灣銀行彰化分行為一千二百八十八萬二千二百二十九元；彰化銀行
彰化分行為三百三十二萬二千五百九十元；台灣中小企業銀行和美分行為七百十一萬
一千零六十二元；第一商業銀行彰化分行為二千六百十四萬四千五百四十一元；華僑
商業銀行彰化分行為二百四十一萬二千八百五十元；華南商業銀行員林分行為五百四
十二萬一千八百七十五元；中國農民銀行員林分行為二百十五萬四千二百元，總計為
一億三千三百十九萬三千五百五十二元。經查原判決於事實欄內漏未記載「彰化銀行
彰化分行」部分，已有未合，且其所認定貸予上訴人之金額分別為八千五百餘萬元、
一千二百八十餘萬元、四百九十三萬餘元、一千七百九十萬餘元、一千一百五十七萬
餘元、二百四十一萬餘元、五百四十二萬餘元、二百十五萬餘元，總計循環貸款金額
為一億四千五百七十五萬六千七百四十四元等情（見原判決第二頁倒數第四至一行）
顯與卷內證據資料不符，自有證據上理由矛盾之違背法令。(二)又上開鑑定證人李茂樹
之鑑定報告，除認上訴人等偽造如原判決附表所示之統一發票外，另偽造其他七十五
張統一發票（見八十五年度偵字第七四四三號卷(一)第五十七頁所載最後六筆、背面所
載十七筆，第五十八頁所載十三筆，第五十九頁所載三筆，第六十頁最後一筆、背面
十四筆，第六十二頁第一筆，第六十三頁前四筆及最後一筆、背面十一筆，第六十六
頁最後二筆，第六十七頁前二筆）。乃原判決對於上開七十五張統一發票是否為上訴
人等所偽造，全未調查，亦未說明不予調查之理由，自有調查之職責未盡及判決理由
不備之違誤。以上或為上訴意旨所指摘，或為本院得依職權調查之事項，應認原判決
有撤銷發回之原因。至原判決不另諭知無罪部分，基於審判不可分原則，應併予發回
，附此敘明。
據上論結，應依刑事訴訟法第三百九十七條、第四百零一條，判決如主文。
中      華      民      國    九十一    年      五      月     十五     日
                              最高法院刑事第十庭
                                  審判長法官  林  增  福
                                        法官  邵  燕  玲
                                        法官  吳  昆  仁
                                        法官  謝  俊  雄
                                        法官  郭  毓  洲
      右正本證明與原本無異
                                              書  記  官
中      華      民      國    九十一    年      五      月    二十      日
